臺灣臺北地方法院小額民事判決
111年度北小字第1270號
原      告  財政部國有財產署北區分署


法定代理人  郭曉蓉  
訴訟代理人  徐維良律師
被      告  許淑鳳（即被繼承人許鄭添俤之繼承人）


上列當事人間請求清償債務事件，本院於民國一百一十一年五月
十二日言詞辯論終結，判決如下︰
    主    文
原告之訴駁回。
訴訟費用新臺幣壹仟元由原告負擔。
    事    實
甲、原告方面：
一、聲明：被告許淑鳳應於繼承被繼承人許鄭添俤之遺產範圍內
    給付原告新臺幣（下同）八萬一千九百元，並自本院一一○
    年度司促字第二一五三四號支付命令送達之翌日起至清償日
    止，按年息百分之五計算之利息。
二、陳述略稱：
  ㈠緣債務人即被繼承人許鄭添俤原占用原告經管之臺北市○○區○
    ○段○○段○○○○○○地號國有土地（下稱系爭土地），並於民國
    九十八年三月二十五日簽立積欠國有土地使用補償金分期付
    款承諾書（下稱系爭承諾書），自九十二年十二月起至九十
    八年二月止之使用補償金為二十一萬四千七百七十九元，頭
    期七萬四千三百七十九元，其餘十四萬零四百元，分三十六
    期繳納，每期三千九百元，惟被繼承人許鄭添俤僅繳納頭期
    及第一至十五期之分期款合計共十三萬二千八百七十九元，
    計算式：74,379＋(3,900×15)＝132,879，尚欠八萬一千九百
    元（214,779－132,879＝81,900）。
　㈡惟被繼承人許鄭添俤於一百零二年二月十六日亡故，由其繼
    承人即訴外人許利清、許麗英及被告許淑鳳繼承。然訴外人
    許利清於繼承開始前死亡，故由其繼承人即訴外人許亦宸、
    許書維及許純嘉代位繼承其之應繼分。嗣訴外人許利英、許
    亦宸、許書維及許純嘉均拋棄繼承，依民法第一千一百四十
    八條第一項前項規定，被告為繼承人，自繼承開始時，承受
    被繼承人財產上之一切權利、義務。依系爭承諾書之「二、
    其他事項」所載，被告就積欠之使用補償金分期款有繳納之
    義務，原告前以一百一十年十一月九日謙亨法律事務所謙字
    第110110901號函通知被告於文到十日內給付原告積欠之使
    用補償金分期款八萬一千九百元，惟被告迄今尚未繳納，爰
    依系爭承諾書及繼承之法律關係提起本件訴訟。
　㈢九十九年七月三十一日起被繼承人許鄭添俤沒有照系爭承諾
    書付款。被告辯稱曾向國稅局詢問被繼承人許鄭添俤遺產狀
    況，然國稅局是查財產，本來就不會知道本件系爭債務，請
    法院依法判決。
三、證據：提出土地建物查詢資料影本一件、系爭承諾書影本一
    件、國有土地使用補償金歸檔計算表（占建類）一件、繼承
    系統表一件、本院家事法庭函影本一件、謙亨法律事務所函
    影本一件、中華郵政掛號郵件收件回執影本一件、訴外人除
    戶戶籍謄本二件、訴外人戶籍謄本四件及被告戶籍謄本一件
    為證。
乙、被告方面：
一、聲明：原告之訴駁回。
二、陳述略稱：
  ㈠原告提出被告母親即被繼承人許鄭添俤積欠債務八萬一千九
    百元，惟因時間已久，被告並不知詳細金額，且本案長期並
    未追討，理應不能再追討還款，希望法院駁回原告之訴。
　㈡關於原告之請求，被告知道被告母親即被繼承人許鄭添俤有
    去支付使用費，但有沒有繳完並不知道，被告辦繼承的時候
    有去問國稅局，也沒有告訴被告有系爭債務，時間過這麼久
    也沒辦法查證。保險請領是過二年就不能請求，被告就本件
    主張時效抗辯。
三、證據：無。
    理    由
一、程序方面：按不變更訴訟標的，而補充或更正事實上或法律
    上之陳述者，非為訴之變更或追加，民事訴訟法第二百五十
    六條定有明文。前揭規定於小額程序準用之（民事訴訟法第
    四百三十六條之二十三、第四百三十六條第二項參照）。經
    查，本件原告聲明原請求為「被告應給付原告八萬一千九百
    元，並自本院一一○年度司促字第二一五三四號支付命令送
    達之翌日起至清償日止，按年息百分之五計算之利息。」。
    嗣於一百一十年十二月三十日具狀更正聲明為「被告應於繼
    承被繼承人許鄭添俤之遺產範圍內給付原告八萬一千九百元
    ，並自本院一一○年度司促字第二一五三四號支付命令送達
    之翌日起至清償日止，按年息百分之五計算之利息。」，核
    屬更正法律上之陳述，參酌前揭規定，程序並無不合，應予
    准許。
二、按民法第一百二十六條規定：「利息、紅利、租金、贍養費
    、退職金及其他一年或不及一年之定期給付債權，其各期給
    付請求權，因五年間不行使而消滅。」，同民法第一百二十
    九條規定：「消滅時效，因左列事由而中斷：一、請求。二
    、承認。三、起訴。左列事項，與起訴有同一效力：一、依
    督促程序，聲請發支付命令。二、聲請調解或提付仲裁。三
    、申報和解債權或破產債權。四、告知訴訟。五、開始執行
    行為或聲請強制執行。」。次按租金之請求權因五年間不行
    使而消滅，既為民法第一百二十六條所明定，則凡無法律上
    之原因，而獲得相當於租金之利益，致他人受損害時，如該
    他人之返還利益請求權，已逾租金短期消滅時效之期間，對
    於相當於已罹於消滅時效之租金之利益，即不得依不當得利
    之法則，請求返還。其請求權之時效期間，仍應依前開規定
    為五年（最高法院九十六年度台上字第二六六○號、一○二年
    度台上字第二二○九號判決意旨參照）。
三、原告主張之事實，固據提出土地建物查詢資料影本一件、系
    爭承諾書影本一件、國有土地使用補償金歸檔計算表（占建
    類）一件、繼承系統表一件、本院家事法庭函影本一件、謙
    亨法律事務所函影本一件、中華郵政掛號郵件收件回執影本
    一件、訴外人除戶戶籍謄本二件、訴外人戶籍謄本四件及被
    告戶籍謄本一件為證，惟查：㈠本件原告請求被告給付占有
    系爭土地之土地使用補償金，土地使用補償金性質係相當於
    租金之不當得利，不因系爭承諾書所載之字句為「使用補償
    金」而非「租金」即有所不同，揆諸前揭說明，原告請求被
    告給付之補償金，適用民法第一百二十六條規定五年之短期
    時效；㈡依原告所提出被繼承人許鄭添俤於九十八年三月二
    十五日簽署之系爭承諾書所載，分期期間為九十八年四月至
    一百零一年三月，每月一期，原告主張被繼承人許鄭添俤自
    第十六期即九十九年七月三十一日起即未繳款，惟原告遲至
    一百一十年十一月九日方委請律師寄律師函給被告，同年十
    二月二十一日才聲請支付命令，有本院收狀戳為憑，揆諸前
    揭規定，原告之請求顯已逾五年，被告自得主張五年時效抗
    辯而拒絕給付。
四、綜上所述，原告本於系爭承諾書及繼承法律關係，請求被告
    於繼承被繼承人許鄭添俤之遺產範圍內給付原告八萬一千九
    百元，並自本院一一○年度司促字第二一五三四號支付命令
    送達之翌日起至清償日止，按年息百分之五計算之利息，其
    請求為無理由，應予駁回。
五、本件訴訟費用額，依後附計算書確定如主文所示金額。
六、本件事證已明，兩造其餘攻擊防禦方法，於判決結果無影響
    ，故不一一論列，附此敘明。
七、據上論結，原告之訴為無理由，並依民事訴訟法第七十八條
    ，判決如主文。
中　　華　　民　　國　　111 　年　　6 　　月　　9 　　日
　　　　　　　　　　          臺北簡易庭   
　　　　　　　　　　          法      官  文衍正
以上正本係照原本作成。
如對本判決不服，須於判決送達後二十日內向本庭（臺北市○○○
路○段○○○○○巷○號）提出上訴狀。（須按他造當事人之人數附繕
本）。如委任律師提起上訴者，應一併繳納上訴審裁判費。
中　　華　　民　　國　　111 　年　　6 　　月　　9 　　日
  　　　　　　　　　　　　　　書  記  官  高秋芬
訴訟費用計算書：
項        目             金  額（新臺幣）        備  註
第一審裁判費　　           1,000元
合　　　　計　　     　    1,000元 

附錄：
一、民事訴訟法第四百三十六條之二十四第二項：
    對於小額程序之第一審裁判上訴或抗告，非以其違背法令為
    理由，不得為之。
二、民事訴訟法第四百三十六條之二十五：
    上訴狀內應記載上訴理由，表明下列各款事項：
    (一)原判決所違背之法令及其具體內容。
    (二)依訴訟資料可認為原判決有違背法令之具體事實。